【裁判字號】    89,上易,1632
【裁判日期】    891216
【裁判案由】    詐欺
【裁判全文】
臺灣高等法院刑事裁定                          八十九年度上易字第一六三二號
    上  訴  人
    即  被  告  乙○○
右上訴人因詐欺案件，不服臺灣新竹地方法院八十七年度易字第五七二號判決，提起
上訴，本院裁定如左：
    主  文
乙○○停止審判。
    理  由
一、按被告因疾病不能到庭者，應於其能到庭以前停止審判，刑事訴訟法第二百九十
    四條第二項定有明文。
二、查上訴人即被告乙○○於民國八十九年三月二十四日發生左大腦缺血性中風，導
    致右半側肢體癱瘓與失語症，對語文的了解不足，無法表達自己的意思而其恢復
    速度與程度，目前尚無明確定論等情，有國立台灣大學醫學院附設醫院八十九年
    四月二十八日、六月二日、十月二十七日診斷書三紙及同年六月十五日（八九）
    校附醫秘字第一一八四七號函一件附卷可稽，顯見被告目前因病不能到庭。依首
    揭規定，本件被告乙○○應於其能到庭以前停止審判。
三、依刑事訴訟法第二百二十條、第二百九十四條第二項裁定如主文。
中      華      民      國    八十九    年     十二     月    十三      日
                            臺灣高等法院刑事第十三庭
                                審判長法  官  常  尚  信
                                      法  官  周  占  春
                                      法  官  盧  彥  如
右正本證明與原本無異。
不得抗告。
                                      書記官  初  玲  玲
中      華      民      國    八十九    年     十二     月    十六      日
臺灣高等法院刑事判決                          八十九年度上易字第一六三二號
    上  訴  人
    即  被  告  丙○○  男  四十二歲（民國○○○年○月○日生)
                        住花蓮縣花蓮市光復鄉大豐村一鄰尚德二十巷十九號
                        居台南縣仁德鄉○○路○段六九六之一號
                        身分證統一編號：Ｕ一二二八二一七號
右上訴人，因詐欺案件，不服臺灣新竹地方法院八十七年度易字第五七二號，中華民
國八十九年一月二十四日第一審判決（起訴案號：台灣新竹地方法院檢察署八十六年
度偵字第六九四九號、八十七年度偵字第五０二號）提起上訴，本院判決如左：
    主      文
上訴駁回。
    事      實
一、丙○○於民國八十一年十一月間，因涉嫌侵占案件遭羈押於臺灣新竹看守所，適
    與因涉殺人未遂等案件之戊○○囚禁於同一宿房，因而結識，得知戊○○因該案
    件於同年九月間經台灣新竹地方法院判處有期徒刑五年六月，見戊○○心急如焚
    ，且該案件中殺人未遂部分尚有辯論空間，即向戊○○誆稱在高等法院有人事關
    係，殺人未遂部分可獲判減刑或無罪，戊○○遂將其父母聯絡電話交予丙○○請
    其幫忙。丙○○所犯侵占罪嗣經台灣新竹地方法院判處有期徒刑三月，緩刑二年
    ，並予開釋。丙○○不知悛悔，獲釋出所後，明知無法以金錢收買承審上開戊○○殺人未遂案件之高等法院三名法官，竟與乙○○（另結）及自稱孫姓律師之不
    詳姓名成年男子，基於意圖為自己不法所有之犯意聯絡，於八十一年十一月下旬
    ，先由丙○○以電話與戊○○之母丁○○聯繫，告知受戊○○邀約幫忙，二人相
    約見面時丙○○即向丁○○詐稱其在高等法院有人事背景，可疏通承審法官，經
    多次聯絡後，為取信丁○○及戊○○之父己○○，即與不知情之甲○○攜同丁○○、己○○至台北市○○區○○街不知情之劉敦化家中（譯音，年籍不詳），由
    乙○○佯稱係律師與該自稱孫姓律師者，接受丁○○委任處理戊○○之案件，乙○○先要求律師費新台幣（下同）六萬元（此部分尚非詐欺），復與該孫姓律師
    及丙○○偽稱，因高等法院有三位法官，每位法官之疏通費須二十萬元，共需六
    十萬元即可擺平官司，並保證戊○○可在農曆過年前具保返家。丁○○、己○○
    因愛子心切，為求戊○○能早日釋放返家團聚，而信以為真，除當場交付六萬元
    律師費外，復於八十二年一月三日交付三十萬元、同年月十日交付十萬元、同年
    月十二日交付二十萬元予丙○○。乙○○、丙○○及該自稱孫姓律師者除將上述
    六萬元交付所委任之孫冬生律師外，共計詐得六十萬元。嗣丙○○復接續上述不
    法所有之犯意，單獨一人於同年三月及四月間，又以上開案件須尋覓證人及同案
    被告綽號「小黑」者之騙詞，陸續又向丁○○、己○○詐得十六萬元。嗣於八十
    二年四月七日該案件遭台灣高等法院駁回上訴維持原判，且戊○○始終未能具保
    停止羈押，丁○○、己○○始知受騙。
二、案經被害人丁○○訴由法務部調查局新竹市調查站移送（被告丙○○部分），及
    台灣新竹地方法院檢察署檢察官自動檢舉（被告乙○○部分）偵查起訴。
    理      由
一、訊據上訴人即被告丙○○固坦承有介紹自稱吳律師之被告乙○○及自稱孫姓律師
    者與丁○○相識，乙○○及該自稱孫姓律師者亦表示在台灣高等法院有認識的人
    可處理此案，伊向被害人丁○○取得六十萬元均交給被告乙○○，惟否認有不法
    所有之意圖，辯稱：僅負責介紹律師予戊○○，並未向被害人等表示在高等法院
    有關係，且經手之六十萬元均交付乙○○，伊僅取得十萬元車馬費，但不知乙○○係騙人的，而另外取得之十六萬元亦用於找證人及共犯之租車費等語。被告乙○○固坦認有經丙○○介紹認識丁○○夫婦，並助其等委任孫冬生律師為辯護人
    ，惟矢口否認有詐欺犯行，辯稱：並未自稱係律師，亦無告知被害人在高等法院
    有人事關係及以六十萬元可擺平官司之事，且並未取得六十萬元，僅係受丙○○
    之託代為委任律師等語。經查：
（一）被告丙○○上述自白，互核與被害人丁○○於法務部調查局及檢察官偵訊中、
      原審訊問時指述情節均相符合（偵查卷第八至十頁、第三十六頁反面、第六十
      九頁、原審卷第八十五頁），且經證人即丁○○所任職之好味一麵包店負責人
      劉秀芬於偵查時證述明確（偵查卷第三頁反面、第五十二頁反面），復有新竹
      市第三信用合作社八十八年二月十日函一紙在卷足憑（原審卷第八十一頁）。
      被告丙○○雖以右揭情詞置辯，然查：被害人戊○○指稱：伊於八十一年六月
      因殺人未遂案遭收押，同年十一月間丙○○因侵占案件收押，住同一宿房，期
      間丙○○向伊表示在高等法院有人事背景，可以擺平官司，伊聽了後請丙○○
      多幫忙，並留家裡電話給丙○○，同年十一月底丙○○交保出去，即以該電話
      與伊父母聯絡等語（偵字第六九四九號卷第五頁反面、第五十三頁、原審卷第
      四十二頁）。被害人丁○○陳稱：丙○○與伊聯絡時即表示在高等法院有路子
      ，且有辦法將戊○○之案子擺平，要伊放心，丙○○並告訴伊六十萬元係打點
      三位法官等語（上開偵查卷第八頁反面、第三十六頁反面），核與證人劉秀芬
      證稱：丙○○經常找丁○○，並說可幫忙擺平官司，但須費用等語相符，是被
      告丙○○在八十一年十一月間與被害人戊○○收押於同一宿房，未幾獲釋出所
      後即與丁○○聯絡，並均以在高等法院有關係，可疏通承審法官之誆詞詐騙被
      害人，尚非係誤信同案被告乙○○所言，而為上述犯行甚明。參以被告丙○○
      與戊○○素無交情，僅相識數日，衡情若非有利可圖，何須不辭辛勞，數次與
      被害人丁○○聯絡、取款，甚而由新竹攜同被害人至台北？故被告丙○○明知
      在高等法院並無人事關係，更無法以金錢買通戊○○案件之承審法官，此為被
      告所自承，竟仍以上述言詞詐騙被害人，顯見被告丙○○自始即有詐欺之故意
      。另查，被害人戊○○前述殺人未遂等案件，上訴本院後（案號：八十一年度
      上訴字第六一四四號），本院調查時雖有傳訊證人林良泰，但林某之年籍資料
      附於該案件偵查卷宗內；又雖聲請傳訊證人趙昇宏，但趙某業經該案原審法官
      傳訊作證，年籍等相關資料亦詳載於卷，殊無另為查詢之必要，而該案件之共
      犯綽號「小黑」者，自始至終亦從未出現等情，並經原審及本院調閱卷宗查核
      無訛，顯見被告丙○○並未付出任何找尋證人及綽號「小黑」者之費用，被告
      丙○○上述辯詞，顯係事後狡飾之詞，不足採信。而戊○○上開殺人未遂案件
      ，復經本院於八十二年四月七日判決上訴駁回，且仍繼續羈押在案，此經本院
      調閱該案卷無訛，且有判決書附卷可稽。
（二）被告乙○○雖以上述各詞置辯，然查乙○○如何自稱吳律師，有辦法處理這件
      事，高院有認識的人可處理，但要拿六十萬元來疏通法院的人，錢要交給他等
      情，業經共同被告丙○○供述歷歷（偵查卷第五十七頁、第五十八頁，原審卷
      第八十八頁、第八十九頁，本院卷第八十四頁），核與被害人丁○○指述：在
      一德街交給乙○○六萬元（律師公費），後來乙○○及另一位孫姓律師告訴伊
      六十萬可以擺平，小孩可在過年前出來」（偵查卷第六十九頁）、那時乙○○
      有提到說要六十萬元打通關節即三位法官一人二十萬（偵字第五○二號卷第二
      十八頁反面）及另被害人己○○於原審經隔離訊問亦陳稱：乙○○自稱係律師
      ，有與乙○○簽委任契約等語，均相符合。且被告乙○○所交付予同案被告丙○○之名片上印有「全國法務雜誌社副社長兼總經理」等字樣，有名片一紙附
      卷足參（見偵六九四九號卷第七一頁），另被告乙○○並非律師，除經其自承
      外，並有台灣台北地方法院八六北院瑞文字第四二二八六號在卷足憑（見偵字
      六九四九號卷第七四頁）。又丙○○曾請友人甲○○開車送伊及告訴人夫妻去
      北投區○○街，丙○○並曾告知是找吳律師幫忙朋友打官司，惟丙○○有無向
      告訴人收錢？有無轉交乙○○一節甲○○並不知道等情，亦經證人甲○○證述
      甚明（詳本審卷第一二六、一二七頁）。相互參證，足見乙○○有冒充律師，
      共同被告丙○○所為上開不利於己供述，堪認與事實相符。被害人丁○○於審
      理中雖改稱：乙○○並未親口告訴伊可打通關節（原審卷第一一三頁背面），
      或稱：「六十萬向高院活動法官，一人二十萬，乃丙○○講的」、「乙○○未
      與我講」（本審卷第五十一頁）。惟被害人丁○○及己○○均另指稱：事後乙○○有打電話來詢問是否已交付六十萬元的事，我說錢已拿給丙○○（原審卷
      第一一四頁、本審卷第一一二頁）。且共同被告丙○○於原審八十八年十月二
      十二日訊問時亦供稱：「乙○○有打電話來問我，戊○○父母有無拿錢給我，
      如有的話就拿給他」等語，益臻被告乙○○與丙○○確有不法所有之犯意聯絡
      及行為分擔，被害人丁○○上述指述雖與檢察官偵查中所陳稍有出入，然不影
      響被告乙○○犯行之成立。又被告二人所取得之律師費六萬元，確有委任孫冬
      生及沈棱二位律師為戊○○辯護，有委任狀附該案卷足憑，是此部分並未構成
      詐欺罪，附此敘明。被告等人所詐得款項共計六十萬元，被告丙○○另詐得十
      六萬元，六十萬元部分，何人分得若干？彼此推諉，然僅係其二人分贓所得多
      寡，與被告二人是否成立詐欺罪無涉至明。
綜上足認，被告所辯，係事後卸責之詞，事證明確，犯行堪以認定，應依法論科。
二、核被告丙○○所為，係犯刑法第三百三十九條第一項之詐欺取財罪。被告丙○○
    與乙○○及不詳姓名之自稱孫姓律師者三人間，有犯意聯絡及行為分擔，均為共
    同正犯。原審本同上開見解，引用刑法第二十八條、第三百三十九條第一項、罰
    金罰鍰提高標準條例第一條前段，並審酌被告利用被害人愛子心切，以破壞司法
    公信力之惡劣手段、詐騙錢財、犯罪所得金額不少、所生危害頗鉅及被告已歸還
    被害人十萬元、犯後坦承犯行等一切情狀，量處被告丙○○有期徒刑貳年，認事
    用法，核無不合，量刑亦屬適當，被告上訴仍執陳詞，否認詐欺，殊無可採，應
    將其上訴駁回。
三、被告乙○○因病不能到庭，容後另結。
據上論結，應依刑事訴訟法第三百六十八條，判決如主文。
本案經檢察官郭弘佑到庭執行職務。
中      華      民      國    八十九    年     十二     月    十三      日
                            臺灣高等法院刑事第十三庭
                                審判長法  官  常  尚  信
                                      法  官  周  占  春
                                      法  官  盧  彥  如
右正本證明與原本無異。
不得上訴。
                                      書記官  初  玲  玲
中      華      民      國    八十九    年     十二     月    十六      日
附錄：本案論罪科刑法條全文
刑法第三百三十九條第一項：
意圖為自己或第三人不法之所有，以詐術使人將本人或第三人之物交付者，處五年以
下有期徒刑、拘役或科或併科一千元以下罰金。


司法院資訊處製作；財團法人民間司法改革基金會備份。
